【裁判字號】    92,交上易,500
【裁判日期】    921231
【裁判案由】    過失致死
【裁判全文】
臺灣高等法院刑事判決                          九十二年度交上易字第五００號
    上  訴  人
    即  被  告  丙○○
    選任辯護人  周福珊律師
                蔡文玉律師
右上訴人因過失致死案件，不服臺灣士林地方法院九十二年度交易字第一０五號，中
華民國九十二年八月二十九日第一審判決（起訴案號：臺灣士林地方法院檢察署九十
二年度偵字第三九０八號），提起上訴，本院判決如左：
    主  文
原判決撤銷。
丙○○因過失致人於死，處有期徒刑肆月，如易科罰金，以參佰元折算壹日。
    事  實
一、丙○○於民國（下同）九十二年三月十二日下午二時二十分許，駕駛車號九Ｄ｜
    六九三號自用小客車沿台北縣淡水鎮○○路由淡水往三芝方向行駛，途經淡金路
    三段三七四號前，原應遵守汽車行駛時，駕駛人應注意車前狀況及保持兩車併行
    之間隔，並隨時採取必要安全措施之規定，且依當時天候晴、日間自然光線、柏
    油路面乾燥無缺陷、道路無障礙物、視距良好之情形，又無不能注意之情事，竟
    疏未注意同向右前方行駛於外側車道由謝幸雄所騎乘ＣＪＢ｜六七號機車之行
    車狀況，未能與之保持併行間隔及隨時採取必要之安全措施，於道路右彎時竟侵
    入外側車道，以致其車右前輪弧上端擦撞謝幸雄之機車，謝幸雄因而倒地，又遭
    丙○○所駕駛之車輾過頭部，致使謝幸雄受有腦挫傷而當場死亡。
二、案經鄭梅芬（謝幸雄之一親等姻親）訴由臺灣士林地方法院檢察署檢察官偵查起
    訴。
     理  由
一、訊據上訴人即被告丙○○在本院審理中對於前揭事實已坦承不諱，並有道路交通
    事故調查報告表、臺北縣警察局淡水分局道路交通事故補充資料表各一紙及照片
    二十二張在卷可稽（見相字卷第五頁，第十六頁至第二十二頁）。次查，被害人
    遭車輾過，身上衣服留有被告汽車車輪之英文字痕跡乙節，業據證人即至現場處
    理之員警兵承祐於原審到庭結證在卷（見原審卷第三十一頁），復有該員警指出
    輪胎上英文字之照片一張在卷可稽（見相字卷第三十一頁）。又，被害人臉部右
    側有挫壓傷，外型呈扁平變形，頭頂部顱骨骨折，當場因腦挫傷而死亡乙節，亦
    據台灣士林地方法院檢察署檢察官督同法醫師到現場相驗，有勘驗筆錄、驗斷書
    、相驗屍體證明書各一份附卷可證（見相字卷第四十二頁至第五十頁）。被告之
    自白核與事實相符，應屬可信。按汽車行駛時，駕駛人應注意車前狀況及兩車併
    行之間隔，並隨時採取必要之安全措施，道路交通安全規則第九十四條第三項定
    有明文。再查，本件肇事時間為下午二時二十分，天候為晴天，光線為日間自然
    光線、柏油路面乾燥無缺陷、道路無障礙物、視距良好之情形，並無不能注意之
    情事，有前揭道路交通事故調查報告表可參；乃被告竟未注意車前狀況及兩車併
    行間隔，又未能隨時採取必要之安全措施，因之所駕自小客車與被害人謝幸雄騎
    乘之ＣＪＢ｜六七號機車擦撞肇事，其駕駛汽車具有過失甚明；且被害人因該
    車禍而喪生，被告之過失與被害人之死亡間，應具有相當因果關係，亦可認定。
    本件事證明確，被告犯行洵堪認定，應依法論科。
二、核被告所為，應成立刑法第二百七十六條第一項之過失致死罪。又本件車禍發生
    時，員警剛好從對向車道開車經過，已經發現被告係肇事者等情，業據證人警員
    丁○○在本院準備程序中到庭供證：當天我是跟甲○○執行勤務，我們是三芝往
    淡水的方向，本件發生是在淡水往三芝的方向的對向，當時我是駕駛，看到被害
    人倒地，許女的車輛有明顯的晃動（壓過東西的晃動），我們當場就認為是發生
    事故了，我們馬上就迴轉，叫一一九，我已經不記得當時是被告先拿出證件，還
    是我們先向她要的；從我的角度是看不到許女是否有撞到被害人，但是能確認的
    是，許女的車輛有輾過某樣東西，造成晃動，但是我並不肯定她是輾過什麼；..
    . （辯護人請求直接訊問證人：你看到車禍迴車的時候，是否已經看到被告向你
    招手示意？）沒有這個印象；... 她當時站在車子外面，並沒有做何表示，很驚
    慌的樣子云云（見本院九十二年十二月一日準備程序筆錄）。另證人警員甲○○
    亦供證：我們當時就是看到被告的車輛壓過某樣東西，那是一個斜坡，我們只看
    的到，汽車的車頭，我們知道肇事，可能是這台車子肇事，我們馬上迴車，但是
    迴車的時間很短，我們沒有辦法看到車輛裡面的人是何人，我們到現場第一時間
    是處理被害人的情況，我們懷疑肇事的那輛車子就是許女的車子，而許女的車輛
    就停在現場，我們直覺反應她就是肇事的駕駛；（問：你們迴轉的原因是什麼？
    ）我們看到發生車禍，迴車是要去看被害人的情形和肇事人是何人；（辯護人請
    求直接訊問證人：當時你們迴車時，有無看到被告向你們招手示意？）我沒有印
    象；... 當時我下車的時候，被告是在車子外面，當時她是很驚慌的，我直覺她
    是肇事者，所以我是走過去向她要證件等語（見同上筆錄）。並有至現場處理之
    乙○○員警填具是否符合自首情形之報告表記載「警方在前四項情事前，已知悉
    車禍及肇事人姓名」云云附卷為證（見相字卷第二十三頁）；從而，被告犯罪後
    所為並不符合自首之要件，併此敘明。
三、原審據以論罪科刑，固非無見。惟查，被告在本院審理中業已於九十二年十月三
    十日在臺灣士林地方法院簡易庭調解時，與被害人之子戊○○達成民事上和解，
    願意給付新臺幣（下同）一百三十萬元，有調解筆附卷為證（見本院卷）；原審
    未及審酌，尚有未當。被告之上訴意旨，執以指摘原判決不當，為有理由，應由
    本院將原判決撤銷改判。爰審酌被告之過失程度，因其過失已然造成被害人之死
    亡之重大損害，及犯罪後已在本院審理中與被害人家屬達成民事上和解，願意給
    付一百三十萬元等一切情狀，判處有期徒刑四月，並諭知易科罰金之折算標準。
四、末查，被告雖係在學之學生，犯罪後在本院審理中亦已與被害人家屬達成民事上
    和解。然綜觀本件肇事後，被告在訴訟中多方飾詞卸責，復始終未對死者之配偶
    、子女表示歉意，迄至本院最後審理期日，因理屈詞窮始坦承過失責任。被害人
    之子戊○○對此深不以為然，於和解後在本院審理中仍堅稱：本案發生迄今，我
    們看不出來被告對於被害人家屬有任何的慰問和誠意，請依法審理，給她一個教
    育的機會；民事部分已經解決了，但是我們還是看不出她的誠意云云（見本院九
    十二年十二月十八日審理筆錄）。本院基此因認不宜為緩刑之宣告，附此指明。
據上論斷，應依刑事訴訟法第三百六十九條第一項前段、第三百六十四條、第二百九
十九條第一項前段，刑法第二百七十六條第一項、第四十一條第一項前段，罰金罰鍰
提高標準條例第一條前段、第二條，判決如主文。
本案經檢察官田炳麟到庭執行職務。
中      華      民      國    九十二    年     十二     月    三十一    日
                              臺灣高等法院刑事第十二庭
                                  審判長法  官   劉  景  星
                                        法  官   陳  志  洋
                                        法  官   陳  博  志
右正本證明與原本無異。
不得上訴。
                                        書記官   陳  嘉  文
中      華      民      國    九十三    年      一      月      五      日
附錄：本案論罪科刑法條全文
刑法第二百七十六條第一項
因過失致人於死者，處二年以下有期徒刑、拘役或二千元以下罰金。


司法院資訊處製作；財團法人民間司法改革基金會備份。
